臺灣桃園地方法院民事判決　　　　　　 95年度重訴字第182號
原　　　告　第一商業銀行股份有限公司
法定代理人　丙○○
訴訟代理人　吳東霖律師
被　　　告　丁○○
　　　　　　戊○○
　　　　　　甲○○
上列當事人間請求清償債務事件，於民國96年4 月10日辯論終結
，本院判決如下：
    主  文
被告應連帶給付原告新臺幣壹仟柒佰貳拾肆萬零肆佰玖拾伍元，
及如附表二所示之利息、違約金。
訴訟費用由被告連帶負擔。
本判決於原告以新臺幣伍佰柒拾肆萬元為被告供擔保後，得假執
行；但被告甲○○如以新臺幣壹仟柒佰貳拾肆萬肆佰玖拾伍元預
供擔保後，免為假執行。
    事  實
甲、原告方面：
一、聲明：除假執行願供擔保之金額外，如主文所示。
二、陳述：
  (一)被告丁○○化名張安定擔任健弘一品有限公司（下稱健弘公
    司）負責人，於民國86年4 月9 日，以健弘公司為借款人，
    並以被告丁○○（化名張安定）、甲○○及訴外人李華台為
    連帶保證人一同簽立保證書，保證健弘公司向原告借款所負
    現在（含過去所負債務及現在尚未清償之債務）及將來之一
    切債務，以本金新台幣（下同）5,000 萬元之限額，與健弘
    公司負連帶保證責任。而被告戊○○亦化名為游貴森，於86
    年12月5 日簽立保證書，以游貴森名義，表示願意就健弘公
    司對原告所負現在及將來之一切債務，以本金2,000 萬元限
    額負連帶保證責任。
  (二)健弘公司即於86年5 月5 日、86年5 月14日及86年5 月14日
    向原告借款1200萬元、180 萬元及420 萬元，借款日、清償
    期、年利率、還款方式如附表一所載，並約定給付遲延時，
    除按原約定利率計付遲延利息外，逾期6 個月以內，按原定
    利率10% ，逾期6 個月以上者，按原定利率20% 加付違約金
    。而健弘公司借款後，不僅未依約攤還本金，應繳之利息亦
    未依約給付，其中借款1,200 萬元部分，至90年1 月2 日僅
    攤還42,418.66 元，尚欠本金11,957,581元，利息部分只付
    至87年5 月14日止，依約定書第5 條第1 款約定，該筆借款
    已視為全部到期；另180 萬元借款部分，只繳利息至87年5
    月3 日止，420 萬元借款部分，只繳利息至87年4 月29日止
    ，二筆借款本金均未攤還，而借款亦均已屆清償期。
  (三)原告對健弘公司之債權曾以本院91年度執字第21547 號強制
    執行事件就其所有之不動產聲請強制執行拍賣，就債權部分
    僅獲分配受償8,831,774 元（不含執行費164,709 元）。上
    開執行受償金額，依民法第323 條規定先抵充費用、次充利
    息、再充本金，故借款利息抵償至92年8 月29日止，其後利
    息即未再受償，故本件借款利息之計算如下：(1)1,200 萬元
    部分：利息5,138,484 元。(2)180 萬元部分：利息891,577
    元。(3)420 萬元部分：利息2,084,627 元。合計8,114,688
    元。是就強制執行程序受分配8,831,774 元先抵充8,114,68
    8 元利息，尚餘717,086 元抵充第一筆借款1,200 萬元部分
    之本金，扣除後仍欠本金11,240,495元未清償（12,000,000
    －42,419－717,086 ＝11,240,495），其餘二筆借款之本金
    、違約金均未受償，爰依消費借貸及連帶保證契約關係，請
    求被告連帶給付如附表二所示之本金、遲延利息及違約金。
三、證據：提出台灣台中地方法院87年度訴字第2730號刑事判決
    書節本、丁○○化名張安定與甲○○所簽立之保證書、戊○○化名游貴森所簽保證書、本院91年度執字第21547 號分配
    表各一件、放款攤還及收息紀錄查詢單二件、借據三件（均
    影本）為證；並請求訊問證人乙○○、簡玉雲。
乙、被告甲○○方面：
一、聲明：
  (一)駁回原告之訴。
  (二)如受不利判決，願供擔保請准宣告免為假執行。
二、陳述：
  (一)被告雖在原證二之保證書上簽名蓋章，惟簽立保證書之際，
    保證書上之金額、借款人均未記載，可見當事人之意思表示
    尚未合致，被告所簽之連帶保證契約，自不成立。且被告未
    在原告所提出之借款借據上簽名或蓋章，被告顯無擔保該借
    款之保證人之意，故無須負擔借款人之連帶保證責任。
  (二)被告丁○○冒用他人身分（即張安定）設立公司，因張安定
    本人並未設立公司，故以其身分所設之健弘公司即不生法律
    效果，法人登記亦不生效力，健弘公司對外之法律行為亦均
    不生效力。
丙、被告丁○○、戊○○均未於言詞辯論期日到場，亦未提出書
    狀作何聲明或陳述。
    理  由
一、被告丁○○、戊○○未於言詞辯論期日到場，核無民事訴訟
    法第386 條各款所列情形，依原告聲請，由其一造辯論而為
    判決。
二、原告主張健弘公司於86年5 月5 日、86年5 月14日及86年5
    月14日向原告借款1,200 萬元、180 萬元及420 萬元，借款
    日、清償期、借款利率、還款方式，逾期未償還之利息、違
    約金之計算等，如附表一所示，健弘公司借款後，其中1,20
    0 萬元借款部分，僅於90年1 月2 日攤還42,419元本金，尚
    欠本金11,957,581元未攤還，利息部分只付至87年5 月14日
    止；另180 萬元借款部分，只繳利息至87年5 月3 日止，42
    0 萬元借款部分，只繳利息至87年4 月29日止，均未繳還本
    金；三筆借款均已屆清償期未獲清償，原告乃對健弘公司提
    供之抵押不動產，聲請本院以91年度執字第21547 號強制執
    行，拍賣不動產後所得之價金，就上開借款債務獲分配8,83
    1,774 元（不含執行費164,709 元），經抵充利息、本金後
    ，1,200 萬元借款部分尚欠本金11,240,495元仍未受償，其
    餘二筆借款本金、違約金亦未受償等事實，有原告提出之借
    據、放款攤還及收息記錄查詢單、本院91年度執字第21547
    號執行事件分配表等為證，堪認為真。
三、原告又主張被告丁○○以張安定名義，與被告甲○○及訴外
    人李華台於86年4 月9 日共同簽立保證書，保證健弘公司向
    原告借款在5,000 萬元限額內，負連帶保證責任；被告戊○○亦化名游貴森，於86年12月5 日簽立保證書，就健弘公司
    向原告借款2,000 萬元限額內，負連帶保證責任等情，有原
    告提出保證書二紙為證，被告丁○○及戊○○經合法通知均
    未到庭，亦未提出書狀作何聲明或答辯；而被告甲○○就其
    確有在上開保證書上親自簽名、蓋章擔任連帶保證人一事並
    不爭執，惟稱伊簽名、蓋章時保證書是空白的，且伊未在借
    款借據上簽名、蓋章，故不負保證責任等詞置辯，是本件就
    被告甲○○部分之爭執點為：被告甲○○與原告是否成立系
    爭借款之保證契約？茲敘述如下：
  (一)被告甲○○辯稱其簽署保證書時，保證書上之金額欄係空白
    乙節，為原告所否認，證人即借款保證書之銀行對保人員乙○○到庭證稱：「這份保證書當時是我對保的，簽保證書時
    ，第一位立約人必須先審核前面契約規定及核對金額後才簽
    名」等語。觀之保證書上保證人簽章欄，先後由被告丁○○
    （化名張安定）、訴外人李華台、被告甲○○，係以由上而
    下之直式接續簽名，足見被告甲○○簽署系爭保證書時，張
    安定、李華台應已簽寫姓名完畢，故甲○○稱伊簽名時保證
    書為空白云云，即非可採。又參之證人乙○○上開證詞，丁○○等人既已審核保證書之金額等始簽名，則在其後簽名之
    被告甲○○簽名時，保證書金額欄自已書寫完成而非空白，
    故甲○○上開抗辯，亦非可採；此外，被告甲○○就其前開
    所辯，均未舉證以實其說，故其辯稱本件保證契約尚未成立
    云云，要無可採。
  (二)又「保證人與債權人約定就債權人與主債務人間所生一定債
    之關係範圍內之不特定債務，預定最高限額，由保證人保證
    之契約，學說上稱為最高限額保證。此種保證契約如定有期
    間，在該期間內所生約定範圍內之債務，不逾最高限額者，
    均為保證效力所及；如未定期間，保證契約在未經保證人依
    民法第754 條規定終止或有其他消滅原因以前，所生約定範
    圍內之債務，亦同。故該保證契約有效期間內，已發生約定
    範圍內之債務，縱因清償或其他事由而減少或消滅，該保證
    契約依然有效，嗣後所生約定範圍內之債務，於不逾最高限
    額者，債權人仍得請求保證人履行保證責任」，此有最高法
    院77年度台上字第943 號判例可資參照。被告甲○○簽署之
    保證書係約定保證健弘公司對原告所負之一切債務，以本金
    5,000 萬元為限額，與被告健弘公司負連帶全部償付之責任
    ；所稱一切債務，係指健弘公司於現在（含過去所負現在尚
    未清償）及將來對原告所負之借款、票據、墊款、保證、損
    害賠償及其他債務，有保證書影本可參，核其保證之性質，
    係未定期間之最高限額保證，在未經依民法第754 條規定終
    止或其他消滅原因以前，所生約定範圍內之債務，不逾最高
    限額者，均為保證效力所及。又最高限額保證契約所擔保之
    債務，原不以保證人於借據或其債權憑證簽名為必要（參見
    最高法院87年度台上字第879 號裁判要旨），故被告甲○○
    雖未於健弘公司借款之借據上簽名，依上說明，要與其已書
    立保證書同意就健弘公司之借款債務負連帶保證責任無關，
    故其辯稱未在借據上逐筆簽名，無須就各筆借款債務負保證
    責任云云，亦非可採。
  (三)至被告甲○○稱被告丁○○乃冒用張安定之名義而設立健弘
    公司，張安定本人並未設立公司，故以其身分所設立之健弘
    公司並為法人登記，應不生效力，公司對外之法律行為亦不
    生效力云云。惟健弘公司係合法設立登記之公司，其為權利
    義務之主體，不因設立時係丁○○冒用他人名義申設而受影
    響，公司對外所簽訂之契約或所為之法律行為，就健弘公司
    而言，仍屬有效，被告甲○○對此顯有誤認，併此敘明。
四、綜上所述，原告主張被告三人為健弘公司本件借款之連帶保
    證人，應就健弘公司尚欠之借款，負連帶保證責任，應可採
    信，從而原告依消費借貸及連帶保證契約之法律關係，請求
    被告連帶給付如主文第1 項所示之金額，均屬有理，應予准
    許。又原告及被告甲○○均陳明願供擔保，請准宣告假執行
    或免為假執行，核均無不合，爰分別酌定相當之擔保金額併
    准許之。
五、本件事證已臻明確，兩造其餘主張、陳述及所提之證據，經
    審酌後，或與判決結果無涉，或與本件爭點無關，或無礙於
    本院前述之認定，爰不一一論述，附此敘明。
六、據上論結，本件原告之訴為有理由，依民事訴訟法第385 條
    第1 項前段、第85條第2 項、第390 條第2 項、第392 條第
    2 項，判決如主文。
中　　華　　民　　國　　96　　年　　4 　　月　　24　　日
                  民事第三庭    法　官　潘進柳
以上正本係照原本作成
如對本判決上訴，須於判決送達後20日內向本院提出上訴狀
中　　華　　民　　國　　96　　年　　4 　　月　　24　　日
                                書記官　李麗娟
┌────────────────────────────────────────────────────────┐
│附表一                                                                                                          │
├──┬─────────┬────────┬───────────────────┬──────────────┤
│編號│借款本金（新台幣）│借款期間        │借款年利率                            │還款方式                    │
├──┼─────────┼────────┼───────────────────┼──────────────┤
│  1 │     12,000,000元 │自86年5月5日起  │借款利率於「郵匯局一年期定期儲蓄存款利│借款本金之償付，共分56期，每│
│    │                  │至101年4月15日止│率」調整時，自調整日起，改按調整後之存│期3個月，自87年7月15日起按期│
│    │                  │                │款利率加計1.5%計付。原告請求給付利息之│平均攤還。                  │
│    │                  │                │起算日（即87年5月15日）當時，「郵匯局 │                            │
│    │                  │                │一年期定期儲蓄存款利率」為6.6%，故本筆│                            │
│    │                  │                │借款利率為8.1%（6.6%＋1.5%＝8.1%）    │                            │
├──┼─────────┼────────┼───────────────────┼──────────────┤
│  2 │      1,800,000元 │自86年5月14日起 │借款利率於原告銀行調整新台幣放款基本利│到期即將本金及利息一併清償。│
│    │                  │至87年5月14日止 │率時，自調整日起，改按調整後之放款基本│                            │
│    │                  │                │利率加計1.2%計付。原告請求給付利息之起│                            │
│    │                  │                │算日（即87年5月4日）當時，原告銀行之放│                            │
│    │                  │                │款基本利率為8.1%，故本筆借款利率為9.3%│                            │
│    │                  │                │（8.1%＋1.2%＝9.3%）                  │                            │
├──┼─────────┼────────┼───────────────────┼──────────────┤
│  3 │      4,200,000元 │自86年5月14日起 │借款利率於原告銀行調整新台幣放款基本利│到期即將本金及利息一併清償。│
│    │                  │至87年5月14日止 │率時，自調整日起，改按調整後之放款基本│                            │
│    │                  │                │利率加計1.2%計付。原告請求給付利息之起│                            │
│    │                  │                │算日（即87年4月30日）當時，原告銀行之 │                            │
│    │                  │                │放款基本利率為8.1%，故本筆借款利率為  │                            │
│    │                  │                │9.3% （8.1%＋1.2%＝9.3%）             │                            │
└──┴─────────┴────────┴───────────────────┴──────────────┘
┌────────────────────────────────────────────────┐
│附表二                                                                                          │
├─┬──────┬──────────────┬────────────────────────┤
│編│尚 欠 本 金 │    應 付 之 利 息          │    應 付 之 逾 期 違 約 金                     │
│  │（新台幣）  ├─────────┬────┼─────────┬──────────────┤
│號│            │    起 訖 日      │週年利率│    起 訖 日      │          利     率         │
├─┼──────┼─────────┼────┼─────────┼──────────────┤
│１│11,240,495元│自民國92年8 月30日│ 　8.1％│自民國87年6 月16日│逾期6個月以內者，按左列利率 │
│  │            │起至清償日止      │        │起至清償日止      │10% ，超過6 個月以上者，按左│
│  │            │                  │        │                  │列利率20% 計付違約金        │
├─┼──────┼─────────┼────┼─────────┼──────────────┤
│２│ 1,800,000元│自民國92年8 月30日│   9.3％│自民國87年6 月5 日│逾期6個月以內者，按左列利率 │
│  │            │起至清償日止      │        │起至清償日止      │10% ，超過6 個月以上者，按左│
│  │            │                  │        │                  │列利率20% 計付違約金        │
├─┼──────┼─────────┼────┼─────────┼──────────────┤
│３│ 4,200,000元│自民國92年8 月30日│   9.3％│自民國87年5 月31日│逾期6個月以內者，按左列利率 │
│  │            │起至清償日止      │        │起至清償日止      │10% ，超過6 個月以上者，按左│
│  │            │                  │        │                  │列利率20% 計付違約金        │
└─┴──────┴─────────┴────┴─────────┴──────────────┘
